臺灣臺北地方法院民事裁定　　　　　　　　　　　　九十二年度訴字第五八二五號
　　原　　　告　桓華顧問有限公司
　　法定代理人　戊○○
　　訴訟代理人　丙○○
　　複代理人　　乙○○
　　被　　　告　Shell Marine Products Ltd.（即英商殼牌有限公司）
　　法定代理人　甲○○○○○ .
　　被　　　告　臺灣殼牌股份有限公司
　　法定代理人　丁○○
　　右　一　人
　　訴訟代理人　江孟貞律師
　　　　　　　　呂純純律師
右當事人間請求返還加油款事件，本院裁定如左：
    主  文
原告之訴及假執行之聲請均駁回。
訴訟費用由原告負擔。
    理  由
一、按原告之訴，有訴訟事件不屬受訴法院管轄而不能為民事訴訟法第二十八條裁定
    之情形者，法院應以裁定駁回之（民事訴訟法第二百四十九條第一項第二款規定
    參照）。
二、次按涉外因素係指本案有涉外之部分，如當事人或行為地之一方為外國者。本件
    涉訟之當事人為依中華民國法律設立之原告、被告臺灣殼牌公司，及依英國法律
    就人的部分具有涉外案件所需具備之最基本要素（即涉外因素），且本件所涉及
    者，核其性質屬於私法案件，故本件為涉外私法案件。
三、再按法律行為發生債之關係者，其成立要件及效力，依當事人之意思訂其應適用
    之法律，涉外民事法律適用法第六條第一項定有明文。
（一）原告主張被告臺灣殼牌股份有限公司（下稱被告臺灣殼牌公司）代理被告
      Shell Marine Products Ltd.（即英商殼牌有限公司，下稱英商殼牌公司）與
      建恒海運股份有限公司（即KIEN HUNG SHIPPING CO., LTD.，下稱建恒公司）
      簽訂系爭燃油買賣契約等語，被告臺灣殼牌公司否認其為被告英商殼牌公司之
      代理人，辯稱：被告臺灣殼牌公司僅為被告英商殼牌公司之使者，代為收受與
      傳達被告英商殼牌公司與建恒公司間之相關文件等語，姑不論被告臺灣殼牌公
      司之法律地位，系爭燃油買賣契約係存在於被告英商殼牌公司與建恒公司之間
      甚明。
（二）被告主張其與建恒公司間之法律關係除有九十二年三月三十一日確認函（見本
      院卷第八至十一頁）外，尚有「Shell International Marine Fuels Supply
      General Terms and Conditions」（下稱國際船舶供油標準合約，見本院卷第
      八二至八三頁）之適用等語，惟此為原告所否認，被告自應就此有利於己之事
      實負舉證之責。經證人即被告臺灣殼牌公司船舶油品部之船舶油品臺灣地區經
      理廖敏娟證稱：於九十年或九十一年間建恒公司工務部江立信協理負責建桓公
      司向被告英商殼牌公司購油之業務，當時江立信即向伊索取被告英商殼牌公司
      之制式合約（即國際船舶供油標準合約）等語（見本院卷第一三一至一三二頁
      之言詞辯論筆錄），足見被告臺灣殼牌公司於本件燃油買賣進行之前，業已交
      付被告英商殼牌公司之國際船舶供油標準合約予建恒公司。而依兩造均不爭之
      九十二年三月三十一日確認函之「O/TERM（其他約定）」規定：「Where and
      to the extent not inconsistent with terms and conditions contained
      in this agreement, all other terms and conditions of this agreement
      shall be in accordamce with SHELL INTERNATIONAL MARINE FUELS SUPPLY
      STANDARD terms and conditions.（如有（本契約未定之）其他情形，於不抵
      觸本契約條款與約定時，適用國際船舶供油標準合約之規定。）」（見本院卷
      第十一頁），是以建恒公司即應受國際船舶供油標準合約之拘束。至原告雖稱
      此係定型化契約，依消費者保護法第十一條之一規定，該合約不得視為構成系
      爭契約之內容云云，然建恒公司係為其所經營之船舶而向被告英商殼牌公司購
      買燃油，並非以消費為目的而為交易、使用商品或接受服務之消費者（消費者
      保護法第二條第一款規定參照），自無適用同法第十一條之一有關定型化契約
      審閱期間之餘地，原告此部分主張殊無可取。
（三）國際船舶供油標準合約第十八條規定：「Governing Law: The provision
      hereof shall be governed by the law of England and except as
      provided in section 13.5 herein, any dispute or claim arising
      hereunder ( whether in tort, contract or any other legal premise)
      shall be submitted to the jurisdiction of the English Court.（準據法
      ：本合約應以英國法為準據法，除第十三‧五條所定情形外，任何與本合約有
      關之爭議（無論係侵權、契約或任何法律事項）均應由英國法院管轄。）」（
      見本院卷第八三頁），準此，被告英商殼牌公司與建恒公司合意由英國法院管
      轄，且以英國法為準據法。而原告自陳其受讓建恒公司對被告英商殼牌公司、
      被告臺灣殼牌公司之預付油款返還請求權，亦應受此合意管轄條款之拘束。是
      原告向無管轄權之本院起訴，顯係違誤。
四、從而，本院就本件訴訟無管轄權，且其管轄權欠缺之情形無法補正，本院亦不能
    為民事訴訟法第二十八條之移轉管轄裁定，爰依民事訴訟法第二百四十九條第一
    項第二款規定，駁回原告之訴及其假執行之聲請。
五、至兩造其餘之攻擊或防禦方法，及未經援用之證據，經本院斟酌後，認為均不足
    以影響本院認定之結果，自無逐一詳予論駁之必要，併此敘明。
六、依民事訴訟法第二百四十九條第一項第二款、第九十五條、第七十八條，裁定如
    主文。
中　　　華　　　民　　　國　　九十三　　年　　　二　　　月　　 二十 　　日
                              民事第一庭法    官  蔡惠如
右為正本係照原本作成
如對本裁定抗告須於裁定送達後十日內向本院提出抗告狀，並繳納抗告費新臺幣一千
元。
中　　　華　　　民　　　國　　九十三　　年　　　二　　　月　　 二十 　　日
                                      法院書記官  楊秋鈴
